臺灣高雄地方法院行政訴訟判決
110年度交字第461號
原      告  張萬隆  

被      告  高雄市政府交通局

代  表  人  張淑娟  
訴訟代理人  蘇健義  
上列當事人間交通裁決事件，原告不服被告民國110年9月27日高
市交裁字第32-B00000000號裁決，提起行政訴訟，本院判決如下
：
    主  文
原告之訴駁回。
訴訟費用新臺幣參佰元由原告負擔。
    事實及理由
一、程序事項：本件為交通裁決事件，依兩造所述各節及卷內資
    料所示，本件事證已臻明確，本院認無經言詞辯論之必要，
    爰依行政訴訟法第237條之7之規定，不經言詞辯論而為判決
    。
二、事實概要：原告於民國109年12月18日11時47分許騎乘車牌
    號碼000-000號普通重型機車（下稱系爭機車），在高雄市
    苓雅區宜昌街與武漢街口（下稱系爭路口），與訴外人謝如
    鈞騎乘車牌號碼000-000號普通重型機車發生擦撞（下稱系
    爭事故），致訴外人謝如鈞倒地受傷，惟原告基於肇事致人
    傷害而逃逸之犯意，逕自騎車離開現場，嗣經訴外人謝如鈞
    報案後，由高雄市政府警察局苓雅分局（下稱舉發機關）員
    警以原告有「汽車駕駛人駕駛汽車肇事致人受傷而逃逸者」
    之違規行為，填掣高市警交字第B00000000號舉發違反道路
    交通管理事件通知單（下稱舉發通知單）予以舉發【另涉公
    共危險罪嫌，經本院110年度交簡字第2418號刑事判決判處
    犯肇事致人傷害逃逸罪，有期徒刑6月，緩刑2年確定，下稱
    系爭刑事判決】。嗣因原告未於期限內到案，亦未曾向被告
    提出陳述，被告洵依據道路交通管理處罰條例（下稱處罰條
    例）第62條第3項、第4項前段、第67條第2項、行政罰法第2
    6條第1項、第2項規定，於110年9月27日開立高市交裁字第3
    2-B00000000號裁決書（下稱原處分），裁處原告「罰鍰6,0
    00元，吊銷駕駛執照，3年內不得考領駕駛執照」。原告不
    服，遂提起行政訴訟。
三、原告主張：在原告的認知中，如果原告去撞人家然後跑掉就
    不對，至於法律規定原告不知道，而本案原告並無肇事致訴
    外人謝如鈞受傷，舉發機關不應該開這個罰單，因為調閱當
    時監視器即可知曉，當時是訴外人謝如鈞騎快車（時速40公
    里），行經系爭路口之黃色網狀線時未減速，致衝撞原告騎
    乘之系爭機車后座，訴外人謝如鈞因而自行倒地受傷；又原
    告不知道要留在現場，原告住家離現場才300公尺而已，且
    原告也沒有報警，但希望法官斟酌考慮，原告不知道遇到車
    禍不能離開的法律規定；另原處分關於「吊銷駕駛執照，3
    年內不得考領駕駛執照」部分裁罰過重，因原告倚賴騎乘系
    爭機車外出看病、購物及恰事等語。並聲明：原處分撤銷。
四、被告則以：經檢視系爭刑事判決略以：「一、張萬隆於民國
    109年12月18日11時47分許，騎乘車牌號碼000-000號普通重
    型機車，沿高雄市苓雅區三多二路33巷由北往南方向行駛，
    駛至武漢街口時，本應注意行至無號誌之交岔路口應減速慢
    行，作隨時停車之準備，而依當時天候晴、日間自然光線、
    柏油路面乾燥、無缺陷，視距良好、無障礙物，又無不能注
    意之情事，竟疏未注意及此，貿然進入該路口，適有謝如鈞
    騎乘車牌號碼000-000號普通重型機車，沿武漢街由東往西
    方向行駛至該路口，亦疏未注意依『停』標字指示停車再開，
    見狀因而不及閃避，兩車發生碰撞，謝如鈞當場人車倒地，
    受有頸部扭挫傷併疼痛、左側肩部挫傷併疼痛、左側膝部挫
    傷併擦傷瘀傷腫痛、下背部挫傷併紅腫疼痛、右側踝部扭挫
    傷併紅腫、頭部損傷併頭暈等傷害…；詎張萬隆明知已騎車
    肇事致人受傷，竟未報警處理，亦未停留現場協助救治傷患
    或配合調查，基於肇事逃逸之犯意，逕行騎車離開現場。二
    、上開犯罪事實，業據被告張萬隆於本院坦承不諱，核與證
    人即告訴人謝如鈞之證述相符…」，原告前開肇事致人受傷
    而逃逸之違規行為，業經系爭刑事判決處有期徒刑6月，緩
    刑2年確定，惟揆諸行政罰法第26條第2項規定，行政機關仍
    得就原告此一違反行政法上義務規定之行為予以裁處，並無
    違反一事不二罰之法理。是被告依處罰條例第62條第3項、
    第4項前段、第67條第2項及行政罰法第26條第2項等規定，
    以原處分裁處原告「罰鍰6,000元，吊銷駕駛執照，3年內不
    得考領駕駛執照」，亦無違誤；又被告經確認汽車駕駛人之
    行為該當於處罰條例第62條第3項及第4項規定之構成要件者
    ，即應為吊銷駕駛執照之處分，至於違規駕駛人3年內不得
    考領駕駛執照則屬法定效果，並非由於被告行使裁決權所規
    制，是被告就符合法定構成要件之違規行為，依其法定效果
    而為之羈束處分，自無違反比例原則之可言。至原處分之裁
    罰結果，雖致原告於短期內可能無法以駕駛車輛營生，然所
    造成原告工作權之影響，亦僅限於駕駛車輛方面，原告並非
    喪失其他謀生之工作機會。是原告上述主張縱令屬實，亦難
    據為撤銷本件吊銷駕駛執照，自吊銷之日起3年內不得重新
    考領駕駛執照之應罰事由。是原告於前揭時間、地點確有「
    汽車駕駛人駕駛汽車肇事致人受傷而逃逸者」之違規行為，
    被告據以裁處，洵無不合等語，資為抗辯。並聲明：原告之
    訴駁回。
五、本院之判斷：
  ㈠按「（第3項）汽車駕駛人駕駛汽車肇事致人受傷或死亡者，
    應即採取救護措施及依規定處置，並通知警察機關處理，不
    得任意移動肇事汽車及現場痕跡證據，違反者處3,000元以
    上9,000元以下罰鍰。（第4項）前項駕駛人肇事致人受傷而
    逃逸者，吊銷其駕駛執照。」、「汽車駕駛人，曾依…第62
    條第4項前段規定吊銷駕駛執照者，3年內不得考領駕駛執照
    。」處罰條例第62條第3項前段、第4項前段、第67條第2項
    前段定有明文。次按「（第1項）一行為同時觸犯刑事法律
    及違反行政法上義務規定者，依刑事法律處罰之。但其行為
    應處以其他種類行政罰或得沒入之物而未經法院宣告沒收者
    ，亦得裁處之。（第2項）前項行為如經不起訴處分、緩起
    訴處分確定或為無罪、免訴、不受理、不付審理、不付保護
    處分、免刑、緩刑之裁判確定者，得依違反行政法上義務規
    定裁處之。」行政罰法第26條第1項、第2項亦定有明文。
　㈡經查，原告有事實概要欄所載之交通違規行為一節，有被告
    提出之高雄市政府警察局苓雅分局110年12月1日高市警苓分
    交字第11074136000號函、道路交通事故現場圖、談話紀錄
    表、道路交通事故事故調查表㈠㈡、調查筆錄、採證照片及系
    爭刑事判決等附卷可稽。故原告之違規事實，洵堪認定。
　  原告雖主張其非肇事者，不知應留在現場等候員警調查云云
    。惟原告係領有駕駛執照之人，對於處罰條例第62條第3項
    前段、第4項前段、第67條第2項前段等規定，實無法諉為不
    知，且依行政罰法行政罰法第8條之規定「不得因不知法規
    而免除行政處罰責任。」，原告不得以不知法律規定為由，
    主張免除行政責任。
  ㈢又原告前開肇事致人受傷而逃逸之違規行為，業經系爭刑事
    判決處有期徒刑6月，緩刑2年確定。原告雖否認車禍對造即
    訴外人謝如鈞受有傷害，核與系爭刑事判決憑以為據之謝如
    鈞高雄市立民生醫院診斷證明書所載不符，不足採信。又揆
    諸行政罰法第26條第2項規定，行政機關仍得就原告上開宣
    告緩刑之違規行為予以裁罰，此一違反行政法上義務規定之
    行為予以裁處，並無違反一事不二罰之法理。是被告依處罰
    條例第62條第3項、第4項前段、第67條第2項及行政罰法第2
    6條第2項等規定，以原處分裁處原告「罰鍰6,000元，吊銷
    駕駛執照，3年內不得考領駕駛執照」，亦無違誤；又被告
    經確認汽車駕駛人之行為該當於處罰條例第62條第3項及第4
    項規定之構成要件者，即應為吊銷駕駛執照之處分，至於違
    規駕駛人3年內不得考領駕駛執照則屬法定效果，並非由於
    被告行使裁決權所規制，是被告就符合法定構成要件之違規
    行為，依其法定效果而為之羈束處分，被告並無任意裁處之
    權利。至原處分之裁罰結果，雖致原告於短期內可能無法駕
    車經營社會生活，惟外出時非不得搭乘計程車，是原告上述
    主張縱令屬實，亦難據為撤銷本件吊銷駕駛執照，自吊銷之
    日起3年內不得重新考領駕駛執照之應罰事由。是原告上開
    主張，於法無據，不足採信。
  ㈣綜上所述，原告於上述時、地確有「汽車駕駛人駕駛汽車肇
    事致人受傷而逃逸者」之違規行為，被告依處罰條例第62條
    第3項前段、第4項前段、第67條第2項前段規定，以原處分
    裁處原告「罰鍰6,000元，吊銷駕駛執照，3年內不得考領駕
    駛執照」，於法有據。原告訴請撤銷，為無理由，應予駁回
    。
六、本件判決基礎已臻明確，兩造其餘攻防方法及訴訟資料經本
    院斟酌後，核與判決結果不生影響，不另一一論述，併此敘
    明。 
七、本件第一審裁判費為300元，應由原告負擔，爰確定第一審
    訴訟費用額如主文第2項所示。
據上論結，本件原告之訴為無理由，依行政訴訟法第237條之7、
第237條之8第1項、第237條之9第1項、第236條、第98條第1項本
文，判決如主文。
中　　華　　民　　國　　111 　年　　11　　月　　15　　日
                  行政訴訟庭  法  官  吳文婷
上為正本係照原本作成。　　　　　　　　　
如不服本判決，應於判決送達後20日內，向本院提出上訴狀並表
明上訴理由（原判決所違背之法令及其具體內容或依訴訟資料可
認為原判決有違背法令之具體事實），其未載明上訴理由者，應
於提出上訴後20日內向本院補提理由書（上訴狀及上訴理由書均
須按他造人數附繕本，如未按期補提上訴理由書，則逕予駁回上
訴），並應繳納上訴裁判費新臺幣750元。
中　　華　　民　　國　　111 　年　　11　　月　　15　　日
                              書記官  洪嘉慧